【裁判字號】    99,訴,468
【裁判日期】    990812
【裁判案由】    第三人異議之訴等
【裁判全文】
臺灣彰化地方法院民事判決  99年度訴字第468號
原      告  襁繨有限公司
法定代理人  乙○○
訴訟代理人  黃進祥律師
訴訟代理人  江順雄律師
訴訟代理人  黃建雄律師
被      告  丁○○
被      告  甲○○
上列當事人間請求第三人異議之訴等事件，本院於民國99年7月
26日言詞辯論終結，茲判決如下：
    主  文
原告之訴駁回。
訴訟費用新臺幣壹萬捌仟捌佰貳拾元由原告負擔。
    事實及理由
一、原告主張：
（一）坐落彰化縣二水鼻子頭段521-18、521-19地號土地(下稱
      系爭土地)原為訴外人丙○○所有，經鈞院民事執行處98
      年度司執字第12812號清償票款強制執行事件拍定，並以
      99年5月20日執行命令，訂於99年6月23日下午2時40分現
      場履勘執行點交。然訴外人丙○○已於93年7月1日將系爭
      土地及同段521-50號地號土地一併出租予原告，租期至
      123年7月1日止，每月租金僅新台幣（下同）5,000元，原
      告都是以現金支付丙○○租金，出租人丙○○收受租金後
      並未出具收據且未報稅。原告租用後在系爭土地上經營砂
      石業，因鈞院於現場查封時，訴外人丙○○及原告適不在
      場，而訴外人丙○○亦未告知原告有關系爭土地已被查封
      之情事，致原告因不知系爭土地被查封，不及提出租賃契
      約主張。
（二）按執行標的物經拍賣終結而未將其賣得價金交付債權人時
      ，對於該執行標的物之強制執行程序，不得謂已終結，第
      三人仍得提起異議之訴，但已終結之拍賣程序不能依此向
      異議之訴有理由之判決予以撤銷，故該第三人僅得請求交
      付賣得價金，不得請求撤銷拍賣程序」(司法院院字第
      2776 號解釋)，依此法理，執行標的物尚未「點交」之前
      ，第三人仍得提起異議之訴，請求法院撤銷「點交」之執
      行程序。本件雖然系爭土地已被拍定，但法院尚未執行「
      點交」，依上揭說明，強制執行程序尚未終結，原告自得
      提起第三人異議之訴。
（三）次按「出租人於租賃物交付後，承租人占有中，縱將其所
      有權讓與第三人，其租賃契約對於受讓人，仍繼續存在」
      ，民法第425條第1項定有明文。而拍賣之本質為買賣，故
      仍有民法第425條第1項「買賣不破租賃」規定之適用，亦
      即原有之租賃關係對於拍定人仍繼續存在，拍定人不得主
      張點交。本件原告就系爭土地與訴外人丙○○訂有租賃契
      約，系爭土地雖經被告拍定，依上揭說明，被告因繼受該
      租賃關係，而成為出租人，不得主張點交。
（四）被告否認原告就系爭土地與訴外人丙○○間有租賃關係存
      在，並向鈞院聲請點交系爭土地，造成原告法律上地位有
      不安之狀態，而此不安之狀況，能以確認判決將之除去，
      故原告有提起本件第三人異議之訴之即受確認判決之法律
      上利益。
（五）綜上所述，原告就系爭土地有租賃權，被告拍定後應繼受
      出租人之地位，不得聲請「點交」，爰依強制執行法第15
      條規定提起第三人異議之訴，及依民事訴訟法第247條第1
      項規定提起確認（兩造間就系爭土地租賃關係存在）之訴
      。
（六）原告之所以於成立前之93年7月1日，即以公司之名義向訴
      外人丙○○承租系爭土地，係因原告於成立前之籌備階段
      即準備以襁繨公司名義登記，但籌備延宕，直到94年12月
      24日才取得經濟部之許可，嗣於94年12月26日登記成立，
      有公司基本資料查詢擔可稽，並於95年3月24日向南投縣
      政府取得營利事業登記證。至於原告在尚未取得經濟部核
      准設立登記前，即以襁繨公司名義簽定系爭租賃契約，係
      因原告未預料到公司設立登記程序有所遲延。
（七）證人阮玉雪因與丙○○有下列侵占公款訴訟之爭執，其2
      人間有嫌隙，其所證述之證詞不可採信：
 (1)阮玉雪自95年5月1日起至96年6月11日止，任職丙○○經營
    之長巨營造有限公司擔任會計，但因長巨公司及與源大營造
    有限公司及大源預拌混凝土有限公司均同一辦公地點，故阮
    玉雪實際上是處理該3家公司之會計業務。
 (2)阮玉雪於離職時，將其所收取保管之長巨公司所有之李新政
    主任技師解約退還金17萬元、彰化農田水利會工程款20 萬
    元、中國石油公司南京路等鐵路平交道橡膠版鋪設工程發還
    保固金10萬元；源大公司所有之南投縣政府枋寮溪保固金6
    萬8,800元、雲林農田水利會工程款2萬1,000元、雲林農田
    水利會牛轀轆圳災害條復工程押標金1萬500元、台灣南投地
    方法院退回之裁判費5, 400元；大源公司所有之廣力營造公
    司購買預拌混凝土貨款18萬8,000元；丙○○所有預定給付
    予外勞之薪資7,200元，合計770, 900元，易持有為所有，
    侵占入己。經丙○○向南投地院檢察署提起97 年度偵字第
    209號侵占之告訴，有刑事告訴狀及相關證物(原證5)可稽。
 (3)嗣因雙方達成和解，阮玉雪同意返還源大公司、長巨公司及
    大源公司計25萬元，該3家公司則撤回刑事告訴，檢察官乃
    為不起訴處分，有刑事撤回告訴狀、不起訴處分書可稽。
 (4)阮玉雪另因盜領公款29萬元，但丙○○未提出告訴，僅要求
    阮玉雪簽發本票，但本票到期未兌現，經丙○○之配偶蕭月
    嬌向南投簡易庭提起98年度票字第193號本票裁定，於98年6
    月9日確定，有裁定書及確定證明書可稽。
（八）訴之聲明：
1、鈞院98年度司執字第12812號強制執行事件，就坐落彰化縣二
   水鼻子頭段521-18、521-19地號土地所為拍定後，99年5月20
   日執行命令之「點交」強制執行程序應予撤銷。
2、確認兩造間就坐落彰化縣二水鼻子頭段521-18、521-19地號
   土地之租賃關係存在。
3、訴訟費用由被告負擔。
二、被告二人則均否認原告上開主張，且均辯稱：原告於系爭土
    地遭法院查封時未提出租約，原告公司於95年3月24日登記
    ，然原告所提出之租約卻提前於93年7月1日簽立，且未經法
    院公證，依據民法第425條第2項規定，即不適用同條第一項
    之規定；且依公司法第19條規定未經設立登記，即不得以公
    司名義經營業務或為其他法律行為；況原告並未依法院裁定
    提供擔保，其訴請停止點交，即無理由。被告丁○○另辯稱
    ：「丙○○沒有將系爭土地交給乙○○占有使用，乙○○在
    第一、第二次拍賣以前都沒有提出租約，直到現在第三次拍
    賣才提出，租約不實在，而且原告公司營業登記證是95 年
    才核發下來，哪有93年就以公司名義訂立契約，不符合常理
    。」、「丙○○知道系爭土地被法院查封，假扣押是在94
    年12月22日就登記，庭呈土地登記謄本資料影本，何況這次
    是拍賣第三次了。」、「證人阮玉雪是丙○○的會計，要證
    明93年租賃契約是假的，阮玉雪於95年4月20日在丙○○那
    裡就職，丙○○為了拍賣系爭土地問題才簽立的，為了證明
    租約簽立的時間不實在。」；被告甲○○另辯稱：「原告說
    乙○○不知系爭土地被拍賣，但丙○○說將系爭土地出租給
    乙○○之後，就一直是乙○○經營的，為什麼不知道土地被
    查封？」等語，被告二人請求傳喚證人阮玉雪作證，併聲明
    ：原告之訴駁回。
三、兩造不爭執事項：
（一）系爭土地為原為訴外人丙○○所有，經本院民事執行處98
      年度司執字第12812號清償票款強制執行事件拍定，並以
      99年5月20日執行命令，訂於99年6月23日下午2時40分現
      場履勘執行點交，目前尚未點交。
（二）原告於94年12月26日登記成立，於95年3月24日向南投縣
      政府取得營利事業登記證。
（三）証人阮玉雪自95年5月1日起至96年6月11日止，任職丙○○經營之長巨營造有限公司擔任會計，但因長巨公司及與
      源大營造有限公司及大源預拌混凝土有限公司均同一辦公
      地點，故阮玉雪實際上是處理該3家公司之會計業務。
四、兩造爭執事項：
  (一)原告所提出之上開租約有無倒填日期？原告與訴外人丙○○
    所簽訂之租約有無通謀虛偽簽立情事？原告是否確實於93
    年7月1日起承租系爭土地？兩造間就上開土地有無租賃關係
    存在？
  (二)原告訴請撤銷本院98年度司執字第12812號強制執行事件，
    就系爭土地所為拍定後之「點交」強制執行程序有無理由？
五、得心證之理由：
（一）原告之主張固據其提出本院98年度司執字第12812號執行
      命令、租賃契約、彰化縣政府用電場所專任電氣技術人員
      登記執照、乙○○之健保投保記錄明細表、台灣南投地方
      法院檢察署刑事撤回告訴狀、不起訴處分書、台灣南投地
      方法院南投簡易庭98年度票字第193號本票裁定書暨確定
      證明書影本各1份、襁繨公司公司基本資料查詢1份、發票
      影本8份等為憑，且其確認之訴有即受確認判決之法律上
      利益，然被告否認其真正，並以前揭情詞置辯。本件爭執
      在於兩造間就上開土地有無租賃關係？原告訴請撤銷前揭
      「點交」強制執行程序有無理由？
（二）經查，原告公司於94年12月26日登記成立，於95年3月24
      日向南投縣政府取得營利事業登記證，此為兩造不爭之事
      實，且有襁繨公司公司基本資料查詢1份可稽，應堪採信
      。惟查，原告提出租賃契約且主張提前於93年7月1日原告
      公司尚未設立登記前，即以原告公司之名義向訴外人丙○○承租系爭土地，併簽立租約云云，然公司既尚未設立登
      記，自不可能以其名義定力租約，原告之主張不僅違反公
      司法第19條之規定，且時間先後矛盾，顯然違背一般經驗
      常情，不足採信。設若原告所提出之租約所載真正，亦即
      原告確係於93年7月1日即承租系爭土地而佔有使用，則為
      何原告於系爭土地遭法院查封時不提出租約且竟不在場？
      又何以不聲明異議？可見訴外人丙○○並未將系爭土地交
      給乙○○占有使用甚明，原告顯未承租系爭土地無疑。
（三）尤其，證人阮玉雪到庭証稱：「租賃契約係丙○○擬稿，
      叫我打的，大約在95年至96年之間，我當時不清楚他叫我
      打這份租約的用意」、「因為租約時間是寫93年7月1日承
      租，但丙○○的太太蕭月嬌原本說要去書局找舊一點的合
      約書，但書局的合約書看起來都是新的，就無法看出來是
      93年就簽約的，因為93年簽約的合約書看起來應該舊舊、
      黃黃的，所以丙○○就擬稿，請我用打字的，然後打完字
      以後，我有問他為什麼要打這個，他很明確告訴我，說被
      告丁○○可能會去查封他的土地，他不要讓他如願」、「
      乙○○原本是在長巨營造公司上班，94年12月以前都有在
      長巨上班，95年開始後，如果有混泥土要出去的話，乙○○才會回來攪拌混泥土，然後有17 00元的工資，而且系
      爭土地每月租金不可能只有價值5000元，是為了拍賣的人
      以後可以用5千元繼續讓他承租，承租到合約期滿123年。
      」等語，「本院問：事實上原告襁繨公司或乙○○有無實
      際承租租賃契約上的這幾筆土地？」，「完全沒有，審判
      長可以去查乙○○的勞健保事實上是在另一家長煜有限公
      司上班，乙○○也知道系爭土地已經被法院查封了，因為
      有天晚上我們老闆娘蕭月嬌到我家去找我，她說她要去找
      乙○○，請他簽這份合約書，她請我陪同，我陪他去時，
      乙○○說不要影響到他出國，什麼事都可以，所以他就簽
      了這個（租約）」、「我提出長巨公司帳冊資料，載明95
      年12月8日乙○○領取工資11050元，95年12月19日乙○○
      有自公司領取工資1700元，證明乙○○是在長巨公司打工
      ，並非襁繨實際負責人，另提出現金支出傳票影本，證明
      乙○○確實有領取工資，證明帳冊不是偽造的，也證明乙○○只是在長巨打工，96年之後就沒有在長巨上班，他絕
      對沒有承租系爭土地，如果乙○○有承租的話，在每年營
      所稅必須報租賃所得，但完全沒有，而且發票是長巨開給
      襁繨，襁繨開給長巨」，本院問：租約何時寫的？證人阮
      玉雪補稱：「詳細時間我不記得了，但我確定是在被告丁○○查封系爭土地之後，是丙○○叫我寫的，我願意將上
      面我的筆跡再寫一遍，521-18、521-19、521-50地號及同
      上，93、7、1數字都是我寫的，因為當時我打字時我並不
      知道地號是幾號，所以是事後才查出是這三筆，才會用手
      寫，是丙○○叫我倒填日期，乙○○不是實際負責人，襁
      繨實際負責人是丙○○。」等語，核與被告所辯相符，可
      見系爭租賃契約書係訴外人丙○○在系爭土地遭法院查封
      之後（約95年至96年間）擬稿，叫不知情之阮玉雪打字的
      ，併倒填簽訂租約時間為93年7月1日，由蕭月嬌找乙○○
      簽這份租約，當時乙○○早已知系爭土地已經被法院查封
      之事，且由長巨公司帳冊資料所載95年12月8日乙○○領
      取工資11050元，95年12月19日乙○○有自公司領取工資
      1700元，證明乙○○是在長巨公司打工，並非襁繨實際負
      責人，事實上原告襁繨公司或乙○○並未承租系爭土地，
      至為灼然。另由台灣南投地方法院檢察署97年度偵字第
      209號不起訴處分書，可知丙○○等人係對款項流向有疑
      義而對阮玉雪提出侵佔告訴，嗣經雙方對帳後已無疑義，
      且查無證據足認阮玉雪有侵佔犯行而為不起訴處分。至証
      人丙○○証稱：乙○○是襁繨實際負責人，事實上原告襁
      繨公司或乙○○並未承租系爭土地，伊與乙○○簽訂租約
      時間為93年7月1日，乙○○按月支付租金五千元，收據都
      被阮玉雪拿走云云，不僅未提出收據佐證，況縱有收據，
      亦應交給支付租金之原告持有，豈有被阮玉雪拿走之理，
      更何況若確有支付租金，為何每年營業所得稅申報時未申
      報租賃所得？足見証人丙○○之証辭，係迴護原告之詞，
      顯然採信。
（四）末查，依據原告提出之乙○○健保投保記錄明細表所載，
      以租約所載93年7月1日為準，當時乙○○係在訴外人源大
      營造有限公司服務，並非在原告公司任職。另以租約所載
      承租之土地面積將近2公頃而言，系爭土地每月租金載為
      價值5000元云云，顯然過低而違背當地租金行情，益見兩
      造間就上開土地並無租賃關係存在。故原告之主張，顯難
      置信。而原告所提出之租約長達30年，未經法院公證，此
      為兩造不爭之事實，依民法第425條第2項規定，即不適用
      同條第一項「買賣不破租賃」之規定，原告亦不得對抗拍
      定人被告二人。
（五）綜上所述，兩造間就上開土地並無租賃關係存在，況原告
      並未依法院裁定提供擔保，則原告依據民事訴訟法第247
      條第一項規定訴請確認兩造間就上開土地租賃關係存在，
      及依強制執行法第15條訴請撤銷本院98年度司執字第1281
      2號強制執行事件，就系爭土地所為拍定後之「點交」強
      制執行程序，即無理由，均應予駁回。
六、本件事證已臻明確，兩造其餘攻擊防禦方法及舉證，經審酌
    後於判決結果不生影響，爰不再贅詞論列。
七、訴訟費用負擔之依據：民事訴訟法第78條。
中    華    民    國    99    年    8    月     12    日
                  民事第一庭      法  官  施坤樹
以上正本係照原本作成。
如對判決上訴，應於判決送達後20日內向本院提出上訴狀。如委
任律師提起上訴者，應一併繳納上訴審裁判費。
中    華    民    國    99    年    8    月    24    日
                                  書記官  施嘉玫

司法院資訊處製作；財團法人民間司法改革基金會備份。
